# BOT项目在编制合并报表时是否需要抵消？如何抵消？

提问人：柳寒秋 时间：2020-10-19 15:25:00
母公司承接BOT项目后成立一个项目公司（母公司的全资子公司）专门负责建设管理和运营。项目公司把这个项目建设分包给母公司建设，建成后母公司按工程项目确认收入，项目公司确认无形资产。项目公司与母公司签订固定总价承包合同，项目公司就是按合同价确定作为无形资产入账价值。请问陈版主，（ 1 ）做合并的时候是否需要抵消母子公司的收入及无形资产？（ 2 ）怎么确定合同价是否公允？如果不公允，增加的利润在合并时如何处理？

回答人：chenyiwei
1 、请参考《瑞华研究 2010 ～ 2019 汇编》之“问题4-4-16（合并报表层面对BOT项目收入的确认问题）”。
另外，证监会会计部《上市公司执行企业会计准则监管问题解答（ 2012 年第 1 期）》：“上市公司合并报表范围内的企业承接BOT项目，但将实质性建造服务发包给合并范围内其他企业的，上市公司在编制合并财务报表时，实务中一直存在是否应抵销建造方的建造合同收入及发包方对应的资产成本的困惑。一般情况下，合并财务报表以纳入到合并范围内的母子公司个别报表（或经调整的个别报表）为基础，在抵销未实现内部交易损益后编制形成。上市公司合并报表范围内的企业（项目公司）自政府承接BOT项目，并发包给合并范围内的其他企业（承包方），由承包方提供实质性建造服务的，从合并报表作为一个报告主体来看，建造服务的最终提供对象为合并范围以外的政府部门，有关收入、损益随着建造服务的提供应为已实现，上市公司的合并财务报表中，应按照相关规定体现出建造合同的收入与成本。”
2 、关于母子公司之间交易作价的公允性，可以参考母公司对外部非关联方提供类似工程建设的毛利率、市场上对该类工程通常的报价或毛利水平等进行调整，排除其中涉及的权益性交易因素。

提问人：柳寒秋 时间：2020-10-20 09:37:00
母公司承接BOT项目后成立一个项目公司（母公司的全资子公司）专门负责建设管理和运营。项目公司把这个项目建设分包给母公司建设，建成后母公司按工程项目确认收入，项目公司确认无形资产。项目公司与母公司签订固定总价承包合同，项目公司就是按合同价确定作为无形资产入账价值。请问陈版主，（ 1 ）做合并的时候是否需要抵消母子公司的收入及无形资产？（ 2 ）怎么确定合同价是否公允？如果不公允，增加的利润在合并时如何处理？

回答人：chenyiwei
参照证监会会计部《上市公司执行企业会计准则监管问题解答（ 2012 年第 1 期）》：
2 ．涉及BOT项目的合并报表编制
上市公司合并报表范围内的企业承接BOT项目，但将实质性建造服务发包给合并范围内其他企业的，上市公司在编制合并财务报表时，实务中一直存在是否应抵销建造方的建造合同收入及发包方对应的资产成本的困惑。一般情况下，合并财务报表以纳入到合并范围内的母子公司个别报表（或经调整的个别报表）为基础，在抵销未实现内部交易损益后编制形成。上市公司合并报表范围内的企业（项目公司）自政府承接BOT项目，并发包给合并范围内的其他企业（承包方），由承包方提供实质性建造服务的，从合并报表作为一个报告主体来看，建造服务的最终提供对象为合并范围以外的政府部门，有关收入、损益随着建造服务的提供应为已实现，上市公司的合并财务报表中，应按照相关规定体现出建造合同的收入与成本。
不公允的内部交易价格按权益性交易原则处理，在合并报表层面应予以抵销，合并报表中应体现合并集团作为一个整体提供的基础设施建造和运营服务的公允价值。该公允价值可以按照母公司在其他情况下单独向非关联方提供类似基础设施建造和运营服务的市场收费确定，或者采用成本加合理利润的方式确定。